臺灣臺南地方法院臺南簡易庭民事判決
110年度南小字第822號
原      告  新安東京海上產物保險股份有限公司台南分公司

法定代理人  曾淑惠  
訴訟代理人  徐聖弦  
被      告  林火塗  
上列當事人間請求侵權行為損害賠償事件，經本院於民國110年1
2月6日言詞辯論終結，判決如下：
    主      文
原告之訴駁回。
訴訟費用新臺幣壹仟元由原告負擔。
　　事實及理由
一、原告起訴主張：被告於民國109年8月13日18時25分許，騎乘
    車牌號碼000-000號重型機車(下稱323號機車)，行經臺南市
    ○區○○路○段000號前之機車慢車道，因未注意內側車道車輛
    及保持並行間隔，而撞擊由訴外人林沛蓁駕駛由原告承保之
    車牌號碼000-0000號自用小客車（下稱系爭車輛），致系爭
    車輛受有損害（下稱系爭事故）。原告已依保險契約先行墊
    付維修費用新臺幣(下同)22,313元（包含工資4,264元、零
    件4,141元、烤漆13,908元），原告爰依保險法第53條之規
    定取得代位權。被告迄未賠償，依民法第184條、191條之2
    、196條之規定提起本件訴訟。並聲明：被告應給付原告22,
    313元及自起訴狀繕本送達翌日起至清償日止按週年利率5％
    計算之利息。　　
二、被告則以：伊騎乘323號機車行駛於機車慢車道，並未超出
    內車道與快車道間之界線，因當時下午六點多塞車，伊隨其
    它外車道之車輛停駛，而系爭車輛突然向慢車道靠近，伊怕
    系爭車輛撞到伊，就用手摸到系爭車輛，但未與系爭車輛發
    生碰撞等語。並聲明：原告之訴駁回。
三、當事人主張有利於己之事實者，就其事實有舉證之責任，民
    事訴訟法第277 條前段有明文規定。次按，因故意或過失，
    不法侵害他人之權利者，負損害賠償責任，民法第184 條第
    1 項前段定有明文。而侵權行為之成立，須行為人因故意或
    過失不法侵害他人權利，亦即行為人之行為須具備歸責性、
    違法性，並不法行為與損害間有因果關係，始能成立，且主
    張侵權行為損害賠償請求權之人，對於侵權行為之成立要件
    應負舉證責任（最高法院100年度台上字第328號判決要旨參
    照）。
四、本件原告主張之事實，業據其提出與其所述相符之系爭車輛
    行車執照、車輛受損照片、當事人登記聯單、道路交通事故
    現場圖、估價單、車輛維修照片、統一發票為證（見調字卷
    第19至31頁），然上開資料均無從證明被告有何未保持並行
    間距與而碰撞系爭車輛之情況。經本院依職權向臺南市政府
    警察局第六分局調閱本件交通事故肇事相關資料，該分局11
    0年3月17日函覆本院，並檢附系爭事故之光碟。本院於110
    年12月6日言詞辯論期日當庭勘驗上開光碟，其勘驗結果為
    ：本件系爭車輛行駛於臺南市金華路二段內車道上，於錄影
    時間29秒時，系爭車輛之煞車燈亮起，旁邊亦有其他車輛停
    下，未能看見被告騎乘之323號機車。錄影時間30秒時看見
    被告騎乘之323號機車往外車道倒下等情（見卷第55頁、56
    頁）。觀諸上開光碟內容可知，系爭車輛煞車燈停之際，未
    能看見被告騎乘之323號機車與系爭車輛發生碰撞之情形，
    亦無法證明被告騎乘323號機車與系爭車輛有未保持並行間
    距之情事。原告雖主張323號機車左側下方擋風檔部分有一
    片刮傷痕且油漆業已掉落，乃因323號機車碰撞系爭車輛所
    致（見調字卷61頁）等語，惟觀諸系爭車輛右側車門並無留
    存323號機車之白色漆，僅有黑色之擦痕，且並無大片刮傷
    痕跡，與323號機車之刮痕顯不相同。是以，原告所主張323
    號機車之上開照片乃為碰撞系爭車輛所造成等情，係屬無據
    ，尚難採憑。復參酌被告所抗辯其騎乘323號機車當時往外
    車道倒下，乃因系爭車輛前方非常靠近323號機車，被告向
    右行駛，怕有危險，欲向停下，但因腳力不好，323號機車
    才會倒下，核與323號機車當時乃往外車道方向倒下情況相
    符。原告亦未提出其他相關證據證明323號機車與系爭車輛
    確有發生碰撞之情事，尚難為有利於原告之認定。準此，原
    告既無法證明被告對系爭事故之發生有過失，且系爭車輛損
    害結果與其過失間具有相當因果關係，被告就本件肇事即毋
    庸負過失侵權行為責任。
五、被保險人因保險人應負保險責任之損失發生時，而對於第三
    人有損失賠償請求權者，保險人得於給付賠償金額後，代位
    行使被保險人對於第三人之請求權，保險法第53條第1 項本
    文固定有明文。惟保險法第53條規定之代位求償權，原係保
    險人代位行使被保險人對於第三人之損失賠償請求權，保險
    人之得行使此種法定代位，以因保險事故發生，被保險人對
    第三人有損害賠償請求權為前提（最高法院87年度台上字第
    1561號判決意旨參照）。是本件原告雖已依保險契約之約定
    給付保險金予被保險人林佩蓁，惟被告對於本件車禍之發生
    既無過失，原告之被保險人林佩蓁對於被告即無損失賠償請
    求權可言，原告縱已履行保險契約給付保險金予被保險人林
    佩蓁，尚無從因此取得保險人之代位權。從而，原告主張被
    告應負損害賠償責任，並為保險代位之請求，即無理由，應
    予駁回。
六、綜上，原告依代位求償及侵權行為之法律關係，請求被告給
    付22,313元及自起訴狀繕本送達翌日起至清償日止，按年息
    百分之5計算之利息，為無理由，應予駁回。
七、本件事證已臻明確，兩造其餘攻擊防禦方法及所提證據，經
    審酌後認與判決結果不生影響，爰不逐一論列，附此敘明。
八、訴訟費用負擔之依據：民事訴訟法第78條。本件訴訟費用額
    確定金額為裁判費1,000 元。　　
中    華    民    國     110    年    12   月   20    日
                  臺灣臺南地方法院臺南簡易庭
                                  法  官  葉淑儀
以上正本證明與原本無異。
如不服本判決，應於送達後20日內，向本院提出上訴狀並表明上
訴理由，如於本判決宣示後送達前提起上訴者，應於判決送達後
20日內補提上訴理由書（須附繕本）。如委任律師提起上訴者，
應一併繳納上訴審裁判費。
對於小額程序之第一審判決之上訴，非以其違背法令之理由，不
得為之。且上訴狀內應記載表明（一）原判決所違背之法令及其
具體內容。（二）依訴訟資料可認為原判決有違背法令之具體事
實者。
中    華    民    國     110    年    12   月   20    日
                                   書記官  林幸萱